臺灣高等法院高雄分院刑事判決　　　　100年度上易字第229號
上　訴　人　臺灣高雄地方法院檢察署檢察官
上　訴　人
即　被　告　林政逸
上列上訴人因妨害名譽案件，不服臺灣高雄地方法院99年度易字
第2438號中華民國100 年1 月21日第一審判決（起訴案號：臺灣
高雄地方法院檢察署98年度偵字第20154 號、20726 號、21779
號、22543 號、24509 號、24154 號），提起上訴，本院判決如
下：
     主  文
上訴駁回。
     事  實
一、林政逸各基於公然侮辱之犯意，分別於下列時間，在其所經
    營、位於高雄市○○區○○路362 號「賺錢廣告企業社」前
    不特定多數人得共聞共見之場所，以下列方式辱罵林金蓮、
    陳冠宇、陳慶鴻等3人，以貶損其等人格：
（一）於97年11月14日9 時24分許，辱罵林金蓮「壞心肝，整天
      想害人」、「跟你家的狗一樣，很會吠」等語。
（二）於97年11月20日14時55分許，辱罵陳冠宇「幹」、「歸頭
      殼歸世人想要害人」等語。
（三）於97年11月26日19時許，辱罵陳冠宇、陳慶鴻「歸頭殼都
      想要害人」、「無才調」（台語，指人沒用或沒出息等）
      等語。
（四）於97年11月28日13時27分許，辱罵陳慶鴻「不佳子」（台
      語，指人不成材或行為不良等）等語。
（五）於98年1 月12日15時許，辱罵林金蓮「肖查某」、「神經
      病」等語。
二、案經林金蓮、陳冠宇、陳慶鴻等3 人訴由請臺灣高雄地方法
    院檢察署檢察官偵查後提起公訴。
    理  由
壹、程序事項
一、按被告以外之人於審判外之陳述，雖不符刑事訴訟法第159
    之1 至第159 條之4 之規定，而經當事人於審判程序同意作
    為證據，法院審酌該言詞陳述或書面陳述作成時之情況，認
    為適當者，亦得為證據。當事人、代理人或辯護人於法院調
    查證據時，知有第159 條第1 項不得為證據之情形，而未於
    言詞辯論終結前聲明異議者，視為有前項之同意。刑事訴訟
    法第159 之5 定有明文。查檢察官及被告均對於本判決所引
    用之傳聞證據，未於言詞辯論終結前聲明異議，本院審酌上
    開證據作成時之情狀，並無違法或不當等情形，且與本案相
    關之待證事實具有關聯性，認為以之作為證據亦屬適當，爰
    依前揭規定，認均應有證據能力。
二、另其他證據部分，本院於審判期日，依各該證據不同之性質
    ，以提示或告以要旨等法定調查方法逐一調查，並使當事人
    表示意見，本院亦查無法定證據取得禁止或證據使用禁止之
    情形，故認所引用各項證據資料，均具證據之適格。
貳、有罪部分
一、訊據被告就上揭事實欄一(一)、(二)所示犯行坦承不諱，但對事
    實欄一(三)、(四)、(五)所示犯行則辯稱：雖有於事實欄(三)所載之
    時、地說「歸頭殼都想要害人」、「無才調」，但並非出於
    辱罵陳冠宇、陳慶鴻之意思，且上述話語不足以使他人人格
    或社會評價發生貶損；雖有於事實欄(四)所載之時、地說「不
    佳子」，但並非出於辱罵陳慶鴻之意思；雖有於事實欄(五)所
    載之時、地說「肖查某」、「神經病」，但並非出於辱罵林
    金蓮之意思云云。經查：
（一）原審勘驗告訴人所提蒐證錄音、錄影光碟，勘驗結果發現
      ：(一)97年11月14日影音檔於畫面9 時24分07秒，被告一面
      將摩托車牽至戶外騎樓，一面口喊：「壞心肝，整天只想
      害人」；於9 時24分22秒，屋內傳出一女子（即告訴人林
      金蓮）聲音稱：「沒看過像你這種人」；於9 時24分30秒
      ，被告口喊：「跟你家的狗一樣，都很會吠」。(二)97年11
      月20日影音檔於畫面14時56分5 秒，被告向告訴人陳冠宇
      罵：「啊你看三小，幹！」，告訴人陳冠宇回稱：「你再
      說一次」，林政逸復罵：「幹！」、「幹！」，告訴人陳
      冠宇稱：「好膽你別走」，被告又稱：「幹！」旋即進入
      住處內；於14時57分3 秒時，被告步出自家門口，敲打隔
      壁陳冠宇住處客廳玻璃門，對陳冠宇稱：「人不要壞心肝
      」、「歸頭殼、歸世人只想到要害人而已啦」、「你怎麼
      不跟檢察官講，說你怎麼樣害人呀！」、「你說給他聽沒
      有？」。(三)97年11月26日影音檔於畫面19時00分22秒，被
      告對告訴人陳冠宇、陳慶鴻父子連續稱：「看三小」多次
      ，嗣陳冠宇父子進入屋內，又稱：「沒才調」、「看三小
      」、「要打嗎？來啊！」、「我怕你？」；19時01分17秒
      ，被告復稱：「全家都一樣啦！看三小，要打嗎？來啊，
      你有才調嗎？看三小，歸頭殼都想要害人，那是什麼家庭
      呀！有沒有錄起來呀？少年耶！有沒有錄起來啦？不敢看
      了是不是？」。(四)97年11月28日影音檔於畫面13時27分14
      秒時，有聽到一男子（即被告）稱：「看三小，不佳子」
      等語。(五)98年1 月12日影音檔於畫面15時31分18秒，有聽
      到一男子（即被告）聲稱：「我停這樣不行是不是？路都
      你家的，肖查某，看三小，看三小啦，進來講呀，不敢進
      來是不是，神經病」等語，有原審99年12月6 日勘驗筆錄
      在卷可稽（見原審審易卷，頁56～58），核與告訴人林金
      蓮、陳冠宇、陳慶鴻等3 人分別指述情節相符。
（二）本件案發地點既均在高雄市○○區○○路362 號（即被告
      所營廣告社），且在該商店營業時間內，其為一任何人均
      可進出之商店，有現場照片在卷可證（見偵五卷第8 頁）
      ，自屬不特定多數人得共聞共見之場所；且由被告所言之
      「看三小」一詞，亦可得知被告係見告訴人出現，方為前
      揭辱罵之言詞，顯見其所述言語均係針對告訴人而為。另
      「歸頭殼都想要害人」、「無才調」、「不佳子」、「肖
      查某」、「神經病」等語，均係辱罵他人、足以使他人人
      格或社會評價發生貶損之用語，為一般人日常生活所能理
      解之詞彙，自屬侮辱之言詞。從而，被告前述辯解，要屬
      飾卸之詞，不足採信。
綜上所述，本件事證明確，被告前述公然侮辱犯行洵堪認定，應
依法論科。
二、核被告林政逸所為，均係犯刑法第309 條第1 項之公然侮辱
    罪。其中被告所為事實欄一（三）所載犯行，係以一行為同
    時對陳冠宇、陳慶鴻犯公然侮辱罪，為想像競合犯，應從一
    重處斷。事實欄一（一）至（五）所為5 次公然侮辱犯行，
    均相隔至少2 日以上，顯係被告各自起意為之，故被告先後
    5 次犯行，犯意各別、行為互殊，應予分論併罰。
三、原審認被告罪證明確，因而適用刑法第309 條第1 項、第41
    條第1 項前段、第55條第6 款，刑法施行法第1 條之1 規定
    ，並審酌被告與告訴人等為鄰居關係，因相處不睦、屢有口
    角爭執，且前於97年5 月13日公然辱罵陳冠宇、林金蓮，有
    臺灣高雄地方法院98年度簡上字第592 號判決在卷可佐，竟
    猶不知悔改，復對告訴人公然侮辱，原不宜寬貸，惟念其犯
    後坦承全部犯行，且當庭向告訴人鞠躬道歉，有原審100 年
    1 月5 日審判筆錄供憑，足認犯後態度非惡，又其僅以上開
    言語辱罵告訴人，未對告訴人有其他不法侵害之行為，並斟
    酌其上開犯行之動機、對告訴人人格所造成之貶損程度等一
    切情狀，就其所為上述5 次犯行，分別量處拘役10日，並諭
    知如易科罰金以1 千元折算1 日之標準，並定其應執行刑為
    拘役40日，如易科罰金以1 千元折算1 日。其認事用法，核
    無不合，量刑亦屬允當。被告上訴意旨否認事實欄(三)至(五)所
    示犯行，指摘原判決不當，並無理由，應予駁回。
四、檢察官上訴意旨認為：原審僅因被告當庭道歉，遽認被告有
    悔悟之心而予以輕判，然被告自98年2 月19日起，即在告訴
    人自家騎樓吊掛七孔流血魔鬼帆布，以恫赫及侮辱告訴人，
    足證被告無道歉之誠意，原判決量刑過輕，顯非妥適，指摘
    原判決不當云云，惟按量刑輕重，係屬事實審法院得依職權
    自由裁量之事項，苟已斟酌刑法第57條各款所列情狀而未逾
    越法定刑度，不得遽指為違法，最高法院72年台上字第6696
    號判例可資參照。本件原判決既審酌上述一切情狀，認其所
    宣告之刑為適當，已詳述其理由，核與卷內訴訟資料，尚無
    不合。是原判決認事用法既均無違誤，量刑部分亦已斟酌刑
    法第57條各款所列情狀而未逾越法定刑度，被告應足知所警
    惕，從而，公訴人上訴意旨指摘原判決量刑過輕云云，即無
    理由，亦應予駁回。
據上論斷，應依刑事訴訟法第368條，判決如主文。
本案經檢察官高碧霞到庭執行職務。
中    華    民    國    100   年    5     月    18    日
                  刑事第十一庭  審判長法  官  翁慶珍
                                      法  官  孫啟強
                                      法  官  石家禎
以上正本證明與原本無異。
不得上訴。
中    華    民    國   100    年    5     月    18    日
                                      書記官  黃月瞳
附錄本判決論罪科刑法條：
刑法第309 條第1 項
公然侮辱人者，處拘役或300 元以下罰金。